【裁判字號】    97,訴,642
【裁判日期】    970902
【裁判案由】    搶奪
【裁判全文】
臺灣屏東地方法院刑事判決               97年度訴字第642號
公  訴  人  臺灣屏東地方法院檢察署檢察官
被      告  甲○○
                    （另案執行）
            乙○○
                    （另案執行）
上列被告因搶奪案件，經檢察官提起公訴（96年度偵字第3959號
、第4620號），本院判決如下：
    主  文
甲○○共同犯搶奪罪，處有期徒刑貳年。
乙○○共同犯搶奪罪，累犯，處有期徒刑捌月。
    事  實
一、甲○○曾因施用毒品案件，經本院以93年度簡上字第76號判
    處有期徒刑1 年確定。又因搶奪案件，經臺灣高等法院高雄
    分院以93年度上訴字第688 號判處有期徒刑1 年2 月確定。
    再因搶奪案件，經本院以93年度訴字第733 號判處有期徒刑
    1 年2 月確定，之後經更定其刑，於民國96年2 月15日因假
    釋交付保護管束，於96年12月28日縮刑執行完畢（不構成累
    犯）。
二、乙○○前因違反肅清煙毒條例、麻醉藥品管理條例等案件，
    經臺灣台南地方法院85年度訴字第1404號、臺灣高等法院臺
    南分院86年度上訴字第749 號、最高法院86年度台上字第66
    56號判決確定，遭判處有期徒刑2 年、6 月、4 月、5 年6
    月，嗣經臺灣高等法院臺南分院以87年度聲字第19號裁定應
    執行有期徒刑8 年確定，於90年9 月24日假釋；假釋期間，
    又因施用毒品案件，經臺灣高雄地方法院以91年度毒聲字第
    3344號裁定送觀察、勒戒後，認有繼續施用毒品傾向，再經
    該院以91年度毒聲字第4272號裁定送強制戒治，以91年度毒
    聲字第8100號裁定停止戒治，戒治期間付保護管束，於92年
    7 月17日保護管束期滿，由臺灣高雄地方法院檢察署檢察官
    以92年度戒毒偵字第691 號不起訴處分確定；上開假釋則經
    撤銷，執行殘刑3 年8 月26日，於95年7 月25日縮短刑期執
    行完畢。
三、乙○○猶不思悔改，因其毒癮發作，乃於96年6 月12日晚間
    9 時許，先以電話聯絡甲○○，告知欲以新臺幣（下同）50
    0 元之價格，向其購買海洛因1 包，兩人相約在屏東縣屏東
    市○○路85號彩虹新天地大樓前見面，乙○○於同日晚間9
    時30分許，駕駛向其姐曾淑芬借得之車牌號碼為9782—PY之
    自用小貨車抵達約定地點，並以500 元向甲○○購得海洛因
    1 包（甲○○涉嫌販毒及轉讓毒品部分，業經臺灣高等法院
    高雄分院以96年度上訴字第2460號判決判處應執行有期徒刑
    18年2 月），之後乙○○以該車載甲○○前往屏東縣屏東市
    ○○○街193 號路旁停放，乙○○在該處施用毒品後精神恍
    惚（其施用毒品部分，業經臺灣高雄地方法院以96年度訴字
    第3802號判決判處應執行有期徒刑1 年確定在案），乃換手
    由甲○○駕駛。其2 人嗣於翌日即13日凌晨1 時許，先係前
    往屏東市○○路31號丸山遊藝場打電動玩具；約凌晨2 時許
    ，甲○○又駕駛該車搭載乙○○，甲○○在車上向乙○○催
    討其之前積欠之5,000 元債務，惟乙○○向其表示目前無法
    償還，日後再行還錢，甲○○乃提議與乙○○共同搶奪屏東
    縣屏東市○○路131 號「中天超商」（因該超商夜間僅有1
    名女店員負責櫃臺工作），且由乙○○下手搶奪，甲○○則
    先係進入佯裝打電動玩具，然後開車接應乙○○，共同搶得
    款項則用以償還乙○○所積欠之債務，乙○○後允之。該2
    人遂基於意圖為自己不法所有之犯意聯絡，於同日凌晨4 時
    許，抵達「中天超商」前，上開貨車則先停放於屏東市○○
    路72之12號前，之後甲○○先係進入該超商佯裝打電動玩具
    ，並伺機接應，乙○○第1 次進入該超商購買紅茶1 瓶後，
    惟因害怕而走出，乙○○第2 次進入該超商後，又因害怕而
    走出，並以其使用之電話號碼為0000000000行動電話聯絡甲○○所使用之0000000000行動電話，惟遭甲○○以言語辱罵
    ，於同日凌晨4 時55分許，乙○○第3 次進入該超商內，先
    對店員丙○○說聲「對不起」，即欲進入櫃臺內，丙○○以
    身體抵擋，惟遭乙○○以手推開，丙○○不敢抵抗，乙○○
    即拿取2,000 元之現金後迅速離開，並往屏東市火車站方向
    逃去，甲○○在超商內得悉乙○○得手後，即向丙○○佯裝
    表示要去追趕歹徒，隨即駕車離去，之後乙○○以上開行動
    電話聯絡甲○○，叫其駛至屏東市○○路72號正捷機車託運
    行前會合，於同日凌晨5 時6 分許，兩人至屏東市○○路88
    號情爽汽車旅館201 室休息及分贓，先以上開搶得之現金支
    付300 元休息費後，每人平分得850 元，惟乙○○再將分得
    之850 元交予甲○○，藉以以抵償其所積欠之部分債務，一
    切分配妥當後，乙○○以該車載甲○○返回屏東市○○路85
    號彩虹新天地大樓，隨即返回其於高雄市○○區○○街36
    號之租處。嗣為屏東縣警察局屏東分局據報後積極查緝，掌
    握上開貨車涉嫌作案，且與乙○○之姐曾淑芬聯繫後，已確
    實知悉乙○○涉嫌重大，該分局偵查隊葉振沛小隊長亦以其
    手機撥打乙○○上開手機，通知乙○○到案說明，惟乙○○
    透過其姐之友人林敬智，向高雄市政府警察局前鎮分局林崑
    玉警務員表示要投案，該分局因而循線至乙○○上開租處，
    查扣乙○○本件作案時所穿之咖啡色T 恤及橘色短褲各1 件
    ，且於同年月15日，該分局以「逕行拘提」之名義，將乙○○解送臺灣屏東地方法院檢察署偵辦，臺灣屏東地方法院檢
    察署內勤檢察官訊問候當庭逮捕乙○○，並向本院法官聲請
    羈押獲准，該署在瞭解本件偵辦過程後，即指揮屏東縣警察
    局屏東分局將甲○○（綽號黑仔）一併查獲到案。
四、案經高雄市政府警察局前鎮分局、屏東縣警察局屏東分局移
    請臺灣屏東地方法院檢察署檢察官偵查起訴。
    理  由
壹、程序部分：
    按傳聞法則之重要理論依據，在於傳聞證據未經當事人之反
    對詰問予以核實，乃予排斥，惟若當事人已放棄對原供述人
    之反對詰問權，於法院審判時表明同意該等傳聞證據可作為
    證據，基於證據資料愈豐富，愈有助於真實發現之理念，並
    貫徹刑事訴訟法修法加重當事人進行主義之精神，確認當事
    人對於證據能力有處分權之制度，傳聞證據經當事人同意作
    為證據，法院認為適當者，亦得為證據。另當事人於調查證
    據時，對於傳聞證據表示「沒有意見」、「對於證據調查無
    意見」，而未於言詞辯論終結前聲明異議，應視為已有將該
    等傳聞證據採為證據之同意，此刑事訴訟法第159條之5定有
    明文。檢察官、被告甲○○、乙○○於本院準備程序時已表
    示對於全案卷證證據之證據能力均無意見，且同意作為本案
    之證據（本院卷第53頁第60至61頁），依刑事訴訟法第159
    條之5 之規定，檢察官、被告甲○○、乙○○已同意本案所
    有證據均有證據能力，本院斟酌該等證據並非非法取得，亦
    無證明力明顯過低之情形，是該等證據，均得採為證據。
貳：實體部分：
一、訊據被告乙○○對於上開犯罪事實於警詢、偵查及本院審理
    時均坦承不諱，核與證人即被害人丙○○、曾淑芬於警詢證
    述之情節相符，且有監視器節錄照片、情爽汽車旅館住宿名
    冊、東興大飯店旅客登記簿、車籍資料、高雄市警察局前鎮
    分局扣押物品目錄表、屏東縣警察局指揮中心受理報案110
    報案紀錄單、行動電話通聯紀錄各1 份及照片26幀在卷可稽
    ，足認被告乙○○上開自白與事實相符，被告乙○○犯行洵
    堪認定，應予以依法論科。
二、訊據被告甲○○固不否認有於96年6 月13凌晨4 時許，在屏
    東縣屏東市○○路131 號中天超商內打電動玩具，惟矢口否
    認有何共同搶奪犯行，辯稱：係被告乙○○自己行搶的，並
    非與其共同行搶云云。經查：
  (一)上開犯罪事實除有監視器節錄照片、情爽汽車旅館住宿名冊
    、東興大飯店旅客登記簿、車籍資料、高雄市警察局前鎮分
    局扣押物品目錄表、屏東縣警察局指揮中心受理報案110 報
    案紀錄單、行動電話通聯紀錄各1 份及照片26幀在卷足認外
    ；另有證人即店員丙○○於警詢及偵查中均證述綦詳（見屏
    東縣警察局屏東分局屏警分刑第0000000000號卷第2 至8 頁
    ，96年度偵字第3959號卷第123 至124 頁）。
  (二)至被告甲○○於96年7 月12日中午警詢時自承：「（是何人
    提議搶中天超商店？）是我提議的，因為我常去那裡打電玩
    ，我知道晚上只有一名女子看店，所以我提議搶中天超商店
    」、「（你們當時是駕乘何種交通工具？何人駕駛？）由我
    駕駛乙○○車子，車牌是9782-PY 」、「（請將當時情形詳
    述？）96年6 月12日21時許，乙○○打電話給我，要跟我購
    買50 0元海洛因毒品，我就叫乙○○到屏東市○○路85號（
    新天地大樓）載我，當時乙○○駕駛9782-PY 自小貨車，我
    叫乙○○車子由我駕駛，在車上我就把一小包海洛因交給乙○○，我把車子開到屏東市○○○街193 號旁路邊，乙○○
    就在施打毒品，我就跟乙○○要毒品錢500 元，乙○○說他
    沒有錢，我就跟他說今天一定要還給我，乙○○就說他要去
    搶，我們就駕車在市區逛，於96年6 月13日凌晨1 時許，我
    與乙○○在丸山遊藝場前陸橋下，又施打海洛因毒品後，我
    又駕車載乙○○在市區逛，我問乙○○說中天超商只有一名
    女子顧店，去搶那一家好不好，乙○○就說好，我就載乙○○到中天超商旁下車，我先進去店內打電玩，乙○○在店外
    ，我看不到外面，一會兒後乙○○打電話給我，跟我說這要
    怎麼做，我跟乙○○說你要搶自己處理，一個女孩子你也沒
    有辦法，你是不是男人」」等語（見屏東縣警察局屏東分局
    屏警分刑第0000000000號卷第16至17頁）；於97年6 月17日
    晚間8 時55分許偵查時則自承：「（警詢筆錄是否實在？）
    實在」等語（見96年度偵字第3959號卷第118 頁）。是被告
    甲○○辯稱其並無共同搶奪云云，顯無可採。
  (三)證人乙○○於本院審理時供稱：「我們先到丸山遊藝場打電
    話，是12日晚上11、12點的時候，我們打玩電動後，我們是
    離開丸山遊藝場，在開車行進中的時候，我們兩人在車上約
    定，甲○○告訴我說有一間超商只有一個女孩子店員在顧，
    很容易搶，我說我不敢，他問我是不是男生，我後來就答應
    說好，我們在車上有約定，甲○○說他先進去假裝打電動，
    甲○○叫我在外面隔一、兩分鐘再進去搶，他叫我搶完之後
    叫我自己先趕快跑，之後再打電話給他，他就會開小貨車來
    接我，並沒有約定在何處接我，我們在車上是這樣約定的，
    我們約定完之後在路上有一直繞道，我一直告訴甲○○說我
    不敢，繞到13日凌晨3 、4 點，我們是於凌晨2 點多離開丸
    山遊藝場，凌晨3 、4 點之後，我後來就同意要去搶劫，甲○○就先載我到中天超商附近有一間廟，我就下車，我當時
    共進去超商三次，第三次我是先向店員說對不起，店員跟我
    說這樣不行，我就進去櫃台裡面的打開收銀機，共搶了2 張
    100 元剩下都是50元銅板，後來清點金額是2000元沒有錯」
    （見本院卷第59至60頁）；另於審理中具結證稱：「（請說
    實話，當天是何人提議要行搶？）是甲○○提議要行搶超商
    」、「（你一共進去超商幾次？）3 次」、「（為何前2 次
    進入超商沒有行搶？）因為一開始我不敢行搶」、「（為何
    後來你敢行搶？）因為甲○○罵我，質問我說我是不是個男
    人」、「（甲○○先進去超商的目的是什麼？）甲○○說他
    先進去幫我看地形及情況」、「（甲○○本來是否準備開車
    要接應你，因為你不敢行搶才先進去超商，是否如此？）他
    本來就先進去超商裡面看情形如何」、「（你從何處拿錢？
    ）錢是我從抽屜裡的拿走」、「（搶來的錢由誰拿走的？）
    我全部拿給甲○○」等語（見本院卷第77至78頁）。證人乙○○與被告甲○○並無任何怨隙，衡情證人乙○○應無設詞
    攀誣，或虛構違規事實以陷害被告甲○○之理，且其到庭具
    結作證，更係以刑事責任擔保其證言之真實性，故證人乙○○前開證述內容，均與前開證據相符，經核並無不可採信之
    處，應堪信實。
  (四)綜上所述，被告甲○○於偵查及審判中翻異其詞，要屬卸飾
    之詞，殊無可採，其事證明確，被告甲○○上開犯行，洵勘
    認定，應依法論科。
三、核被告甲○○、乙○○所為，係犯刑法第325 條第1 項之搶
    奪罪。被告乙○○有事實欄所載論罪科刑執行之情形，此有
    臺灣屏東地方法院檢察署刑案資料查註紀錄表及臺灣高等法
    院被告前案紀錄表各1 份在卷可查，其受有期徒刑執行完畢
    後，5 年之內再犯有期徒刑以上刑之本罪，為累犯，應依刑
    法第47條第1 項規定加重其刑。被告2 人間，就上開搶奪犯
    行，有犯意聯絡，並推由被告乙○○實施，應論以共同正犯
    。爰審酌被告甲○○、乙○○均正值狀年，身強力壯，不思
    循正途獲取報酬，竟共同搶奪他人財物，償還借款及供己購
    買毒品，行為實不足取，危害社會治安及民眾身體財產安全
    ，惡性非輕，且被告甲○○素行不佳，行為後飾詞狡辯仍未
    坦承犯行未見悔意等一切情狀，分別量處如主文第1 項、第
    2 項所示之刑。
四、扣案被告乙○○所有之咖啡色T 恤及橘色短褲各1 件，為被
    告乙○○日常生活穿著所需之物，爰不為沒收之宣告。另公
    訴意旨雖認被告甲○○多次為搶奪、竊盜犯行，顯有犯罪之
    習慣，請求依刑法第90條規定宣告於刑之執行前令入勞動場
    所強制工作等語。惟被告甲○○雖於96年間有多次竊盜犯行
    （見本院96年度易字第927 號判決、第96年度訴字第783 好
    判決），足認被告甲○○顯有犯罪之習慣，惟考量本件宣告
    及定應執行之刑亦非短期之刑，在無積極證據證明徒刑之執
    行對被告甲○○並無矯治之效果之前，認尚無宣告強制工作
    之必要，以符合罪責比例原則，附此敘明。
五、據上論斷，應依刑事訴訟法第299 條第1 項前段，刑法第
    325 條第1 項、第28條、第47條第1 項，判決如主文。
本案經檢察官劉昀到庭執行職務。
中    華    民    國    97    年    9     月    2     日
                  刑事第一庭  審判長法  官  潘正屏
                                    法  官  曾吉雄
                                    法  官  許蓓雯
以上正本證明與原本無異。
如不服本判決應於收受本判決送達後十日內向本院提出上訴書狀，
其未敘述上訴理由者，並得於提起上訴後十日內向本院補提理由
書狀（均須按他造當事人之人數附繕本）「切勿逕送上級法院」
中    華    民    國    97    年    9     月    4     日
                                    書記官  蘇雅慧
附錄本判決論罪科刑法條全文
中華民國刑法第325條
意圖為自己或第三人不法之所有，而搶奪他人之動產者，處 6 月
以上 5 年以下有期徒刑。


司法院資訊處製作；財團法人民間司法改革基金會備份。
